臺灣高等法院臺南分院刑事判決
111年度上易字第21號
上  訴  人  
即  被  告  黃重儒



上列上訴人因竊盜案件，不服臺灣臺南地方法院110年度易字第4
11號中華民國110年10月29日第一審判決（起訴案號：臺灣臺南
地方檢察署110年度偵字第6623號），提起上訴，本院判決如下
：
    主  文
上訴駁回。
    理  由
壹、程序事項：
一、按刑事訴訟法第348條規定於民國110年6月16日公布，同年
    月18日生效施行，而本案被告係於110年11月22日提起上訴
    ，於111年1月7日繫屬本院，並非刑事訴訟法施行法第7之13
    條所規定仍適用修正前規定之案件，故應適用修正後刑事訴
    訟法第348條之規定，先予說明。又修正後刑事訴訟法第348
    條第3項規定：「上訴得明示僅就判決之刑、沒收或保安處
    分一部為之」。
二、查本件係被告提起上訴，而被告上訴意旨係以其另案（臺灣
    臺南地方法院110年度易字第915號）有精神鑑定的問題，已
    由○○醫療財團法人○○醫院排定鑑定日期，希望本案等待另案
    精神鑑定結果再為判決。又被告於本院111年3月23日審判期
    日表示對於原判決（如附件）認定之犯罪事實，及所引用之
    證據及理由、適用法條、罪名及沒收均無不服，不要上訴等
    語（見本院卷第144頁）。依據前述規定，本院僅就原判決
    量刑妥適與否進行審理，至於原判決其他部分（含原判決認
    定之犯罪事實、罪名及沒收），則非本院審理範圍，先予指
    明。　　
貳、上訴論斷之理由：
一、被告上訴意旨主張：其所犯臺灣臺南地方法院（下稱原審法
    院）110年度易字第915號另案有精神鑑定的問題，已由○○醫
    療財團法人○○醫院排定鑑定日期，請准予上訴等語。
二、本院之判斷： 
  ㈠關於請求依刑法第19條減刑部分：
　　被告於其另案即原審法院110年度易字第915號案件中，經原
    審法院依委託○○醫療財團法人○○醫院鑑定是否有心智障礙致
    影響辨別能力及控制能力，經該院鑑定結果以：一、黃員於
    會談過程中被動配合。但在談論案件時有視線飄移、頻繁眨
    眼的表現，且針對犯行前後的部份狀態多以「不記得」、「
    沒有印象」作為回應，但對於部份狀態又可清楚陳述，另有
    許多前後說法不一致的表現。綜觀上述，黃員陳述之内容對
    於鑑定者了解整個案件中黃員之狀態與犯案動機的理解仍有
    侷限之處。黃員總智商00（百分等級18，95%信賴區間落於8
    2-90），落在中下到中等的程度，意即，其整體智能表現未
    達智能障礙的標準。在一般狀態下、案件當下都具有判斷物
    品所有權、何謂竊盜行為、該行為實屬違法的能力，推估其
    在一般狀態及案發當下均具有辨識此案行為違法之能力。二
    、黃員主述不記得案件前後的睡眠狀態及某部份案情，由衡
    鑑結果來看，黃員在談論案件相關内容之非語言訊息有明顯
    差異，對於鑑定者不同敘述又有前後不一致的情形，與一般
    記憶障礙的臨床表現較不一致，無法排除對於整體案件經過
    並非如其所言「不記得、沒印象」之可能性。亦即，雖黃員
    主張當時記憶力不佳，但在案發當下黃員有出現確認當下環
    境是否有人，以避免被發現行為違法之舉動，加上黃員也主
    述倘若當下週遭有人並不會執行拆卸動作。又，黃員過去並
    無任何幻聽、幻視等精神病性症狀干擾，過往竊盜案件都與
    滿足個人需求有關；在陳述案件時，也未提及物質使用或精
    神病性症狀，亦否認曾在竊案當下出現愉悅感受，可初步排
    除其在案行當下受精神病性症狀、思覺失調症、病態偷竊症
    等症狀干擾之可能性。因此，整體判斷黃員案發當時，並未
    達因精神障礙或心智缺陷，致不能辨識其行為違法或欠缺依
    其辨識而行為之能力亦未達辨識其行為違法或依其辨識而行
    為之能力顯著減低之程度等語，有○○醫療財團法人○○醫院11
    1年2月7日（111）奇精字第0000號函檢附被告精神鑑定報告
    書在卷可考（見本院卷第77至95頁）。本院審酌上開精神鑑
    定報告書係參考被告先前就醫紀錄、卷內相關證據，並衡酌
    被告本人於本次鑑定時之精神狀態、行為觀察、會談及測驗
    等，本於醫學專業知識與臨床經驗，綜合被告之生理、心理
    狀態所為判斷，無論鑑定人之資格、理論基礎、鑑定方法及
    論理過程，均難認有何瑕疵，則上開鑑定所為之診斷標準、
    診斷結果、被告為犯行時受精神症狀之影響狀況，自屬可參
    。再衡之被告上開另案之犯罪時間為110年3月7日，而本案
    之犯罪時間則為110年2月28日、同年3月6日，時間相近，且
    無證據足認被告於二案犯罪時之精神狀況有顯然之差異，是
    上開鑑定結果自可援用。再參以被告本件自述之犯行經過、
    精神狀態，及其於偵審時均能正常應答，於本院準備程序及
    審理中亦均能理解問題及切題回答，併參以上開鑑定報告所
    提供之資料，均難認被告為本件犯行時有因精神疾病或其他
    心智缺陷，致辨識其行為違法與依其辨識而行為之能力，有
    欠缺或顯著降低之情形，因此本院認為被告具有責任能力，
    而上開鑑定報告亦同此認定，故被告並無符合刑法第19條第
    1、2項規定不罰或減輕其刑之適用 。　　　
  ㈡關於主張原審量刑及定應執行刑過重部分：
　　按關於刑之量定，係實體法上賦予法院得為自由裁量之事項
    ，倘其未有逾越法律所規定之範圍，或濫用其權限，即不得
    任意指摘為違法。查原審於量刑時已依刑法第57條規定以行
    為人之責任為基礎，並於理由內說明其審酌該條所列情狀後
    之量刑事由，且已考量被告之智識程度、家庭經濟等情狀，
    以本案被告各犯罪情狀觀之，原審量刑並未逾越法定裁量範
    圍，亦無明顯違反罪刑相當原則之濫用權限情形，且被告所
    犯攜帶兇器竊盜罪之法定最輕本刑為有期徒刑6月，原審就
    其所犯攜帶兇器竊盜罪3罪，各量處有期徒刑7月，顯已從低
    度刑量起；另就定應執行刑部分，亦僅就所處各刑中之最長
    期7月再加3月（所定應執行刑10月較各刑合併之刑期1年9月
    已少11月），難認有何量刑或定應執行刑過重之處。是被告
    上訴意旨認原審量刑或定應執行刑過重云云，亦無理由。
  ㈢又被告於本院111年3月23日審理期日雖表示：希望與被害人
    和解，讓我能夠賠償被害人並向其道歉，希望法院給我時間
    、機會，我另案有和解，我希望本案也能和解等語，然經本
    院排定調解期日，被告並未到場與告訴人即被害人調解（告
    訴人陳保均有委任代理人到場），致無法進行調解，而被告
    亦未賠償告訴人，是以此部分被告犯後態度與原審相較亦無
    不同，而無從再予減刑。綜上，本案被告上訴意旨均無理由
    ，應予駁回。
  ㈣本件被告經合法傳喚，無正當之理由未於審判期日到庭，爰
    依刑事訴訟法第371條之規定，不待其陳述，逕行判決。
據上論斷，應依刑事訴訟法第369條第1項前段、第364條、第371
條、第299條第1項前段，判決如主文。
本案經臺灣臺南地方檢察署檢察官周文祥提起公訴，臺灣高等檢
察署臺南檢察分署檢察官李宛凌到庭執行職務。
中　　華　　民　　國　　111 　年　　5 　　月　　18　　日
                  刑事第四庭    審判長法  官  郭玫利
                                      法  官  林臻嫺
　　　　　　　　　　　　　　　　　　　法  官  曾子珍
以上正本證明與原本無異。
不得上訴。
　　　　　　　　　　　　　　　　　　　書記官  李淑惠
中　　華　　民　　國　　111 　年　　5 　　月　　18　　日
附錄本案論罪科刑法條：
中華民國刑法第321條
犯前條第1項、第2項之罪而有下列情形之一者，處6月以上5年以
下有期徒刑，得併科50萬元以下罰金：
一、侵入住宅或有人居住之建築物、船艦或隱匿其內而犯之。
二、毀越門窗、牆垣或其他安全設備而犯之。
三、攜帶兇器而犯之。
四、結夥三人以上而犯之。
五、乘火災、水災或其他災害之際而犯之。
六、在車站、港埠、航空站或其他供水、陸、空公眾運輸之舟、
    車、航空機內而犯之。
前項之未遂犯罰之。